【裁判字號】    92,訴,621
【裁判日期】    920619
【裁判案由】    毒品危害防制條例
【裁判全文】
臺灣彰化地方法院刑事判決                          九十二年度訴字第六二一號
    公  訴  人  臺灣彰化地方法院檢察署檢察官
    被      告  甲○○
右列被告因違反毒品危害防制條例案件，經檢察官提起公訴（九十二年度毒偵字第一
四四號、第四二七號、第八七二號、第一一八一號），本院判決如左：
    主      文
甲○○連續施用第一級毒品，累犯，處有期徒刑壹年，扣案之海洛因貳包（淨重分別
為零點壹捌及零點壹參公克）沒收銷燬之，扣案之注射針筒貳支均沒收；又施用第二
級毒品，累犯，處有期徒刑陸月。應執行有期徒刑壹年肆月，扣案之海洛因貳包（淨
重分別為零點壹捌及零點壹參公克）沒收銷燬之，扣案之注射針筒貳支均沒收。
    事      實
一、甲○○於民國八十二年間因違反肅清煙毒條例案件，經本院判處有期徒刑三年六
    月確定，另於同年間因犯恐嚇取財罪，經本院判處有期徒刑二年六月確定，復於
    八十三年間因違反麻醉藥品管理條例，經本院判處有期徒刑八月確定，嗣由本院
    就前三罪裁定應執行有期徒刑六年四月確定，甲○○於八十六年四月二十五日假
    釋出獄後，再因案經撤銷假釋，至九十一年九月一日始服刑期滿出獄。甲○○復
    曾因施用毒品案件，經裁定移送觀察、勒戒後，認有繼續施用毒品之傾向，而接
    受強制戒治，期滿後由台灣彰化地方法院檢察署檢察官於八十九年八月十日，以
    八十九年度戒毒偵字第九一一號、第九一二號、第九一三號為不起訴處分確定。
    惟甲○○仍不知悔改，又基於施用第一級毒品之概括犯意，自九十一年十一月間
    起至九十二年四月二十一日採尿前七十二小時內之某時，在彰化縣埔心鄉○○村
    ○○路三三八號之住處及不詳地點，以針筒注射之方式，連續施用第一級毒品海
    洛因多次，平均每日施用三次。另於九十一年十二月十日採尿前四日內，於不詳
    地點，施用第二級毒品甲基安非他命一次。嗣先於九十一年十二月十日十六時三
    十分許，在彰化縣埔心鄉○○村○○路三三八號住處前為警查獲，並扣得甲○○
    所有之海洛因毒品一包（淨重○‧一八公克）；次於九十二年一月二十三日二十
    時許，在彰化縣埔心鄉武聖宮前為警查獲，並扣得甲○○所有之海洛因一包（淨
    重○‧一三公克）；另於九十二年三月十九日十八時許，甲○○自行攜帶其所有
    供施用海洛因使用之針筒一支，前往員林派出所自白犯罪；末於九十二年四月二
    十一日十七時四十分許，在彰化縣埔心鄉○○村○○路三三八號前為警查獲，並
    扣得甲○○所有供施用海洛因使用之針筒一支。
二、案經彰化縣警察局員林、彰化分局報請台灣彰化地方法院檢察署檢察官偵查起訴
    。
    理      由
一、訊據被告甲○○坦承自九十一年十一月起至九十二年一月二十三日止連續施用毒
    品海洛因之犯行，惟矢口否認曾施用甲基安非他命。經查：警方先後於九十一年
    十二月十日、九十二年一月二十三日、同年三月十九日及四月二十一日採取被告
    尿液檢體移送鑑驗之結果，均呈現嗎啡類之陽性反應（按海洛因於人體代謝後呈
    現嗎啡類或鴉片類之反應），此有彰化縣衛生局煙毒尿液檢驗成績書四紙、詮昕
    科技股份有限公司濫用藥物尿液檢驗報告一份，及各該檢驗報告之姓名對照資料
    在卷可稽；又扣案之白色粉末二包經送鑑定之結果，確含有海洛因成分（淨重各
    為○‧一八公克及○‧一三公克），亦有法務部調查局鑑定通知書二紙附卷可憑
    ，另有注射針筒二支扣案足參，核與前述被告自白施用海洛因之部分相符。惟被
    告僅坦承施用海洛因至九十二年一月二十三日（即第二次被查獲日）為止，否認
    此後仍有施用海洛因之犯行云云，惟按：海洛因係嗎啡經化學合成半人工合成品
    ，藥（毒）性倍於嗎啡，其經施用進入人體，藉人體解毒系統之代謝作用而分解
    成藥（毒）性較低於嗎啡，故於施用海洛因（麻藥）之煙毒嫌犯尿液中，可檢出
    嗎啡煙毒反應；一般施用毒品，八小時內約有百分之八十量於尿中排出，二十四
    小時後剩餘量之百分之九十再排出，七十二小時仍有微量排出，此有憲兵司令部
    八十年五月七日（八十）鑑驗字第一七四六號函可參。查被告於九十一年四月二
    十一日為警查獲後採集之尿液檢體，經彰化縣衛生局檢驗之結果，仍呈現嗎啡類
    之陽性反應，此有前述煙毒尿液檢驗成績書附卷可憑，是依上開說明，足認被告
    於九十二年四月二十一日採尿前七十二小時之時期內，仍應有施用第一級毒品海
    洛因之犯行，被告辯稱當時只施用至九十二年一月二十三日云云，非可採信。至
    起訴書記載被告自九十一年「九月間起」即有施用海洛因之犯行等語，與被告於
    本院審理時自白於九十一年「十一月間」始開始施用海洛因之時間不符，復查無
    任何積極證據足以認定被告自九月開始即有此犯行，綜上，應認被告施用海洛因
    之犯罪期間係自九十一年十一月間起至九十二年四月二十一日採尿前七十二小時
    止。至被告雖另否認曾有施用甲基安非他命之犯行，惟按常人如未施用安非他命
    ，其尿水應無甲基安非他命反應，倘有施用者，約百分之七十於二十四小時內自
    尿中排出，約百分之九十於九十六小時自尿中排出，故推算吸用時間距採尿時間
    最長可能不會超過四日，此經行政院衛生署藥物食品檢驗局八十一年二月八日（
    八一）藥檢壹字第００一一五六號函示甚明。查被告於九十一年十二月十日為警
    查獲後採集之尿液檢體，先後經初驗及覆驗之結果，均呈現甲基安非他命之陽性
    反應，此有前述彰化縣衛生局煙毒尿液檢驗成績書，及詮昕科技股份有限公司濫
    用藥物尿液檢驗報告附卷可憑，是依上開說明，足認被告於九十一年十二月十日
    採尿前四日之時期內，亦應曾施用第二級毒品甲基安非他命一次，是其辯稱其未
    曾施用甲基安非他命云云，不足採信。末查：被告曾因施用毒品案件，經法院裁
    定移送觀察、勒戒後，認有繼續施用毒品之傾向，而接受強制戒治，期滿後復由
    台灣彰化地方法院檢察署檢察官於八十九年八月十日，以八十九年度戒毒偵字第
    九一一號、第九一二號、第九一三號為不起訴處分確定等情，有前述不起訴處分
    書、台灣高等法院被告全國前案紀錄表，及台灣彰化地方法院檢察署刑案資料查
    註紀錄表附卷可憑。綜上，本件事證明確，被告犯行堪以認定。
二、核被告所為，係犯毒品危害防制條例第十條第一項、第二項之施用第一、二級毒
    品罪。其施用第一、二級毒品而持有該毒品之低度行為，為施用毒品之高度行為
    所吸收，爰不另論罪。至被告多次施用第一級毒品之犯行，時間緊接，犯罪構成
    要件亦相同，顯係基於概括之犯意反覆為之，為連續犯，應論以一罪，並依法加
    重其刑。被告所犯上述二罪，犯意各別，行為互殊，應分論併罰。檢察官認定被
    告自九十一年九月至九十一年十月底期間施用海洛因之部分，並無法證明，已如
    前述，此部分縱使成立犯罪，與前述有罪部分因有連續犯之裁判上一罪關係，故
    不另為無罪之諭知。又警方於九十一年十二月十日查獲被告犯行後，被告於九十
    二年三月十九日雖曾自動前往派出所承認犯罪，惟其非於犯罪未發覺前自首，與
    刑法第六十二條前段之規定未合，不適用自首減刑之規定。另查：被告於八十二
  年間因違反肅清煙毒條例案件，經本院判處有期徒刑三年六月確定，另於同年間
    因犯恐嚇取財罪，經本院判處有期徒刑二年六月確定，復於八十三年間因犯違反
    麻醉藥品管理條例經判處有期徒刑八月確定，嗣由本院就前三罪裁定應執行有期
    徒刑六年四月，於八十六年四月二十五日假釋出獄後，被告再因案經撤銷假釋，
    至九十一年九月一日始服刑期滿出獄等情，有台灣高等法院被告全國前案紀錄表
    、台灣彰化地方法院法務部在監在押資料表附卷可憑，其於有期徒刑執行完畢五
    年內，再犯本件有期徒刑以上之二罪，均為累犯，應分別就其施用第一級毒品罪
    遞加重其刑，及就其施用第二級毒品罪加重其刑。末審酌吸毒雖係自戕行為，惟
    對家庭及社會之負面影響甚大，被告早年已有違反麻醉藥品管制條例及違反肅清
    煙毒條例之前科，已服刑完畢，又曾因施用毒品案件接受強制戒治，仍於不起訴
    處分確定後施用毒品不輟，顯見其並無禁絕毒品之決心，並參酌其坦承部分犯行
    之犯後態度等一切情狀，分別就其所犯前述二罪量處如主文所示之刑，並定其應
    執行之刑，以示懲戒。末查：扣案之海洛因二包（淨重各為○‧一八公克及○‧
    一三公克），被告自承係其所有而為警方當場查獲之毒品，應依毒品危害防制條
    例第十八條第一項前段宣告沒收銷燬之，另扣案之注射針筒二支，被告自承為其
    所有供施用海洛因使用之物，併依刑法第三十八條第一項第二款宣告沒收。
據上論斷，應依刑事訴訟法第二百九十九條第一項前段，毒品危害防制條例第十條第
一項、第二項、第十八條第一項前段，刑法第十一條前段、第五十六條、第四十七條
、第五十一條第五款、第三十八條第一項第二款，判決如主文。
本案經檢察官江孟芝到庭執行職務。
中      華      民      國    九十二    年      六      月     十九     日
                              台灣彰化地方法院刑事第三庭
                                        審判長法官   余   仕   明
                                        法      官   高   文   崇
                                        法      官   黃   玉   齡
右正本證明與原本無異。
如不服本判決，應於判決送達後十日內向本院提出上訴狀( 須附繕本 )。
                                        法院書記官   許   騰   云
中      華      民      國    九十二    年      六      月     十九     日
毒品危害防制條例第十條第一項、第二項
施用第一級毒品者，處六月以上五年以下有期徒刑。
施用第二級毒品者，處三年以下有期徒刑。


司法院資訊處製作；財團法人民間司法改革基金會備份。
